臺灣臺南地方法院刑事判決　　　　　　 100年度訴字第1014號
公　訴　人　臺灣臺南地方法院檢察署檢察官
被　　　告　陳育仁
上列被告因違反毒品危害防制條例案件，經檢察官提起公訴（10
0年度營毒偵字第167號），本院判決如下：
    主  文
陳育仁施用第一級毒品，累犯，處有期徒刑拾月，扣案之針筒壹
支及殘渣袋壹個均沒收；又施用第二級毒品，累犯，處有期徒刑
伍月，扣案之玻璃球吸食器壹組沒收。應執行有期徒刑壹年貳月
，扣案之針筒壹支、殘渣袋壹個及玻璃球吸食器壹組均沒收。
    事  實
一、陳育仁前於民國89年間，因施用毒品案件，經本院以89年毒
    聲字697號裁定送觀察勒戒後， 因認無繼續施用毒品傾向，
    於89年9月1日觀察勒戒執行完畢釋放，並經臺灣臺南地方法
    院檢察署檢察官以 89年度營毒偵字第209號為不起訴處分確
    定。復於前開觀察勒戒執行完畢釋放後5年內之92年8月底某
    日至93年5月7日止之期間，再犯施用第一級毒品及第二級毒
    品案件，經本院以93年度訴字第1340號判決分別判處有期徒
    刑8月、6月，並定其應執行刑有期徒刑1年確定，於95年6月
    10日執行完畢。又於96年間因施用第一級毒品及第二級毒品
    案件，經本院以96年度訴字第39號判決分別判處有期徒刑10
    月、8月，復於 96年間因施用第一級毒品、第二級毒品案件
    ，經本院以 96年度訴字657號判決分別判處有期徒刑1年、9
    月，再經本院以96年度聲減字第2910號裁定就上開二案減刑
    及定執行刑有期徒刑1年6月確定，於 97年9月16日假釋出獄
    並付保護管束，並於97年10月17日保護管束期滿假釋未經撤
    銷而執行完畢。再於98年間因施用毒品案件，經本院以98年
    訴字185號判決判處有期徒刑1年確定，又於98年間因施用毒
    品案件，經本院以 98年訴字765號判決判處有期徒刑10月確
    定，上開二案經本院以98年聲字第1800號裁定定其應執行刑
    1年8月確定，於99年12月16日假釋出獄並付保護管束，並於
    100年1月26日保護管束期滿假釋未經撤銷而執行完畢。
二、詎陳育仁仍不知悔改，基於施用第一級毒品海洛因之犯意，
    於100年6月24日15時30分許在臺南市柳營區○○○路○段490
    巷9號住處之浴室內， 以將海洛因摻水注射血管之方式，施
    用海洛因1次； 復於相隔約2至3分鐘後，又另基於施用第二
    級毒品甲基安非他命之犯意，以將甲基安非他命置於玻璃球
    吸食器內燃燒後，吸食所生煙霧之方式，施用甲基安非他命
    1次。 嗣陳育仁施用上開毒品後，倒臥於上址浴室內，經其
    母發現報警前來，員警到場在該浴室發現供施用毒品使用之
    針筒、吸食器、殘渣袋等物，已發覺陳育仁涉有施用毒品之
    罪嫌，且經陳育仁同意採集尿液送驗呈海洛因、甲基安非他
    命陽性反應，而查獲上情，並扣得均為陳育仁所有而供施用
    海洛因使用之針筒1支、殘渣袋1個以及供施用甲基安非他命
    使用之玻璃球吸食器1組。
三、案經臺南市政府警察局新營分局報請臺灣臺南地方法院檢察
    署檢察官偵查起訴。
    理  由
一、本件係經被告陳育仁於準備程序為有罪之表示，而經本院合
    議庭裁定由受命法官獨任以簡式審判程序加以審理，依刑事
    訴訟法第273條之2、第159條第2項規定，不適用傳聞法則有
    關限制證據能力之相關規定，合先敘明。
二、訊據被告對於上揭事實均坦承不諱，且被告為警查獲後採集
    之尿液送驗結果，係呈嗎啡及甲基安非他命陽性反應，有臺
    南市政府警察局新營分局採驗尿液編號對照表、採取尿液名
    冊編號表、臺灣檢驗科技股份有限公司100年7月21日KH/201
    1/00000000號濫用藥物尿液檢驗報告、臺南市政府警察局新
    營分局柳營所扣押物品目錄表各1份及現場照片5張附卷可稽
    ，並有被告所有而供施用海洛因使用之針筒1支、殘渣袋1個
    以及供施用甲基安非他命使用之玻璃球吸食器1 組扣案為證
    ，堪認被告之自白與事實相符，其確有施用第一級毒品海洛
    因及第二級毒品甲基安非他命之行為無誤。
三、按毒品危害防制條例於92年7月9日修正公布，自93年1月9日
    施行，其中第20條、第23條將施用毒品之刑事處遇程序，區
    分為「初犯」及「5年內再犯」、「5年後再犯」。依其立法
    理由之說明：「初犯」，經觀察、勒戒或強制戒治後，應為
    不起訴處分或不付審理之裁定；經觀察、勒戒或強制戒治執
    行完畢釋放後，「 5年內再犯者」，因其再犯率甚高，原實
    施之觀察、勒戒及強制戒治既已無法收其實效，爰依法追訴
    或裁定交付審理。至於經觀察、勒戒或強制戒治執行完畢釋
    放後，「 5年後再犯」者，前所實施之觀察、勒戒或強制戒
    治既已足以遮斷其施用毒品之毒癮，為期自新及協助其斷絕
    毒癮，仍適用「初犯」規定，先經觀察、勒戒或強制戒治之
    程序。從而依修正後之規定，僅限於「初犯」及「 5年後再
    犯」二種情形，始應先經觀察、勒戒或強制戒治程序。倘被
    告於5年內已再犯，經依法追訴、處罰，縱其第3次（或第3
    次以上）再度施用毒品之時間，在初犯觀察、勒戒或強制戒
    治執行完畢釋放5年以後，已不合於「5年後再犯」之規定，
    且因已於「 5年內再犯」，顯見其再犯率甚高，原實施觀察
    、勒戒或強制戒治，已無法收其實效，即應依該條例第10條
    處罰（最高法院95年5月9日第7次刑事庭會議決議參照）。
    查被告先前於89年間因施用毒品案件，經本院裁定送觀察勒
    戒後，因認無繼續施用毒品傾向，於89年9月1日觀察勒戒執
    行完畢釋放， 然又於該觀察勒戒執行完畢釋放後5年內之92
    年8月底某日至 93年5月7日止之期間，再犯施用毒品之案件
    ，經本院判決並定應執行刑有期徒刑1 年確定，有臺灣高等
    法院被告全國前案紀錄表1 份可參，則被告本件施用毒品犯
    行，相距上開執行完畢之日（即 89年9月1日）雖已逾5年，
    然其在該觀察勒戒執行完畢釋放後之5年內，又因於92年8月
    底某日至93年5月7日止之施用毒品犯行而再犯施用毒品之罪
    ，並由法院判決確定在案，揆諸上揭說明，本件被告施用毒
    品之時點， 距離上開觀察勒戒執行完畢日雖已逾5年，仍應
    依法追訴，並無適用毒品危害防制條例第20條第3 項之餘地
    。從而，本件事證明確，被告犯行洵堪認定。
四、核被告所為，係犯毒品危害防制條例第10條第1 項施用第一
    級毒品罪及同條第2 項施用第二級毒品罪。被告持有第一級
    、第二級毒品，復進而施用，其持有毒品之低度行為，為施
    用毒品之高度行為所吸收，不另論罪。被告曾於98年因施用
    毒品等罪，經本院裁處應執行刑有期徒刑1年8月，於99年12
    月16日因假釋出獄並付保護管束，於100年1月26日保護管束
    期滿假釋未經撤銷而執行完畢，有上開臺灣高等法院被告前
    案紀錄表可憑，其於有期徒刑執行完畢後， 5年內故意再犯
    本件有期徒刑之罪，係為累犯，應依刑法第47條第1 項規定
    加重其刑。被告上開犯行，犯意各別、行為互異，應分論併
    罰之。爰審酌被告施用毒品之犯行，在性質上乃屬對自我身
    心健康之自戕行為，尚未嚴重破壞社會秩序、侵害他人權益
    ，惟其前因施用毒品經觀察勒戒後，猶不思戒絕革除惡習，
    履犯施用毒品之罪，其戒癮之意志力甚為薄弱，惟其犯後尚
    知坦承犯行，犯後態度堪認良好等一切情狀，量處如主文所
    示之刑，並定其應執行刑。扣案之針筒1支及殘渣袋1個，係
    被告所有供其施用海洛因使用之物，同扣案之玻璃球吸食器
    1組， 係被告所有供施用甲基安非他命使用之物，為被告供
    承在卷，均依刑法第38條第1項第2款規定併予宣告沒收。
據上論斷，應依刑事訴訟法第273條之1第 1項、第299條第1項前
段，毒品危害防制條例第10條第1項、第2項，刑法第11條前段、
第38條第1項第2款、第47條第1項、第51條第5款，判決如主文。
本案經檢察官宋文宏到庭執行職務。
中    華    民    國   100    年    9     月    9     日
                  刑事第三庭  法  官  陳威龍
以上正本證明與原本無異。
如不服本判決應於收受本判決後10日內向本院提出上訴書狀，並
應敘述具體理由。其未敘述上訴理由者，應於上訴期間屆滿後20
日內向本院補提理由書狀（均須按他造當事人之人數附繕本）「
切勿逕送上級法院」。
                              書記官  蘇嬿合
中    華    民    國   100    年    9     月    9     日
附錄論罪科刑法條：
毒品危害防制條例第10條第1項、第2項：
施用第一級毒品者，處6月以上5年以下有期徒刑。
施用第二級毒品者，處3年以下有期徒刑。